【裁判字號】    92,交抗,835
【裁判日期】    921031
【裁判案由】    違反道路交通管理處罰條例
【裁判全文】
臺灣高等法院交通事件裁定                        九十二年度交抗字第八三五號
    抗  告  人
    即受處分人  甲○○
右抗告人因違反道路交通管理處罰條例案件，不服臺灣板橋地方法院中華民國九十二
年六月十三日所為之裁定（九十二年度交聲字第八九九號），提起抗告，本院裁定如
左：
    主  文
抗告駁回。
    理  由
一、本件原處分機關交通部公路總局台北區監理所板橋監理站移送意旨略以：抗告人
    即受處分人甲○○於民國（下同）八十七年九月二十四日八時駕駛車牌號碼ＲＧ
    Ａ─五四一號輕型機車，於臺北市○○○路○段與錦州路口，違規闖紅燈，經台
    北市政府警察局中山分局以Ａ字第０七三０四八五號違反道路交通管理事件通
    知單（下稱違規通知單），當場舉發違反道路交通管理處罰條例第五十三條「紅
    燈右轉」違規，通知單由抗告人簽章收受，抗告人於八十七年十月八日申訴，經
    函轉舉發單位查證，再以八十七年十月二十七日北市警中分七字第八七六二四五
    ０四００號函復抗告人違規屬實，並請抗告人逕向裁決機關辦理結案，抗告人未
    到案處理，案經移原處分機關，以板監違字第裁四一─七三０四八五號裁決書裁
    決處罰鍰新台幣三千六百元，並記違規點數三點，抗告人不服，提起本件聲明異
    議。
二、抗告人即受處分人甲○○具狀聲明抗告意旨略謂：抗告人針對本案曾於舉發通知
    單應到案日期八十七年十月九日前向交通大隊申訴在案，未曾接獲任何駁回或通
    知拒絕之文件，不料事隔多年卻接獲裁決書，處罰逾期不繳納之罰鍰，實屬不公
    。又抗告人事後曾向相關機構詳予查詢，均云前開違規通知單之分局受理抗告人
    之申訴移轉監理機關後，有義務回覆處理結果，抗告人迄未接獲其回覆其處理方
    式草率不當，且原違規通知單與裁決書之罰鍰不符，顯然侵損百姓之權利等語。
三、本院查：
(一)、抗告人以針對本件交通違規事件曾向台北市政府警察局交通警察大隊提出申訴，
    不獲處理及回覆而逕予處罰，屬實不公一節，查原審卷附台北市政府警察局中山
    分局於八十七年十月二十七日以北市警中分七字第八七六二四五０四００號函，
    就抗告人之申訴已函覆抗告人「係行駛中遭攔停舉發違規屬實，依舉發移罰尚無
    不當」等情，註明正本送甲○○君，副本送板橋監理站。查其函覆內容與經抗告
    人簽收之違規通知單所載相符，尚難認為抗告人之申訴未獲處理，以及原機關未
    函覆抗告人，且抗告人亦不否認其有紅燈右轉行為，抗告人空言事經多年未獲回
    覆申訴即予處罰，尚屬不公云云，其辯解並無可採。
(二)、原違規通知單與裁決書之罰鍰不符，乃裁決所依違反道路交通管理事件統一裁罰
    基準表之規定，凡受處分人逾越應到案期限三十日以上繳納罰鍰或逕行裁決處罰
    者，將罰鍰依規定提高為新台幣三千六百元，並未違法。
(三)、抗告人即受處分人於八十七年九月二十四日八時在臺北市○○○路、錦州路口紅
    燈右轉之違規事實，有舉發違反道路交通管理事件通知單（北市警交Ａ字第０七
    三０四八五號）在卷可稽，抗告人於原審訊問時坦承有於上開時、地紅燈右轉之
    事實，惟辯稱：因後面有大型遊覽車要闖黃燈，一直按喇叭，伊不得已只好紅燈
    右轉云云，惟依司法院大法官會議第二七五號解釋：「人民因違反法律上義務而
    應受之行政罰，係屬對人民之制裁，原則上行為人應有可歸責之原因，故於法律
    無特別規定時，雖不以出於故意為必要，仍須以過失為其責任條件。但為維護行
    政目的之實現，兼顧人民權利之保障，應受行政罰之行為，僅須違反禁止規定或
    作為義務，而不以發生損害或危險為其要件者，推定為有過失，於行為人不能舉
    證證明自己無過失時，即應受處罰」之意旨，可知行政處罰不以故意為限。本件
    抗告人縱非蓄意紅燈右轉，然其於後有車促其為違規行為之際，尚有其他處置可
    供選擇，抗告人竟仍違規紅燈右轉，仍有可歸責之事由，其違反前揭禁止規定，
    警員予以舉發，自無不合，所辯自無可採。
四、抗告人即受處分人甲○○於舉發通知單所載之時、地，確有前開違規之行為乙節
    ，應堪予認定，揆諸前開說明，原處分機關據以援引道路交通管理處罰條例第五
    十三條及八十五條第二項規定，處罰抗告人新台幣三千六百元罰鍰，並依同法第
    六十三條第一項記違規點數三點，核無違誤，原審依前開理由認異議無理由予以
    駁回，並無不當，抗告人抗告意旨仍執前詞，指摘原裁定不當，核無理由，抗告
    應予駁回。
五、據上論結，應依道路交通管理處罰條例第八十九條，道路交通案件處理辦法第二
    十六條、刑事訴送法第四百十二條，裁定如主文。
中      華      民      國    九十二    年      十      月    三十一    日
                              臺灣高等法院交通法庭
                                  審判長法  官  許  增  男
                                        法  官  周  煙  平
                                        法  官  陳  孟  瑩
右正本證明與原本無異。
不得再抗告。
                                        書記官  沈  秀  容
中      華      民      國    九十二    年     十一     月      五      日


司法院資訊處製作；財團法人民間司法改革基金會備份。
